【裁判字號】    98,易,551
【裁判日期】    990325
【裁判案由】    業務侵占
【裁判全文】
臺灣高雄地方法院刑事判決               98年度易字第551號
公  訴  人  臺灣高雄地方法院檢察署檢察官
被      告  丙○○
上列被告因業務侵占案件，經檢察官提起公訴（96年度偵續字第
52號），本院判決如下：
    主  文
丙○○犯業務侵占罪，處有期徒刑陸月，如易科罰金，以銀元參
佰元即新臺幣玖佰元折算壹日；減為有期徒刑參月如易科罰金，
以銀元參佰元即新臺幣玖佰元折算壹日。緩刑貳年。
    事  實
一、丙○○與甲○○自民國80年間起，雙方訂立協議，開設日騰
    租賃有限公司，從事買賣汽車生意，約定由甲○○出資，丙
    ○○負責汽車銷售事宜，汽車銷售完畢，雙方結算盈餘後再
    均分，丙○○為依該協議執行銷售汽車業務之人。詎丙○○
    於87年8 月間某日，售出車牌號碼FC-9406 自小客車後，竟
    意圖為自己不法之所有，將收得泛亞商業銀行楠梓分行支票
    號碼PA0000000 、金額為新臺幣（下同）56,000元之支票1
    紙及所得款項其中31,500元，均用以抵償其私人積欠安泰汽
    車材料行之債務，而侵占入己。嗣經甲○○向丙○○催討前
    開賣車款項未果，始悉上情。
二、案經甲○○訴請臺灣高雄地方法院檢察署檢察官偵查起訴。
    理  由
一、程序部分：
    按被告以外之人於審判外之陳述，雖不符刑事訴訟法第159
    條之1 至第159 條之4 之規定，而經當事人於審判程序同意
    作為證據，法院審酌該言詞陳述或書面陳述作成時之情況，
    認為適當者，亦得為證據，刑事訴訟法第159 條之5 第1 項
    定有明文。本件檢察官、被告於本院審判程序時，就本判決
    所引用審判外之言詞或書面陳述，均明示同意有證據能力，
    本院審酌該具有傳聞證據性質之證據，其取得過程並無瑕疵
    ，與待證事實具有關聯性，證明力非明顯過低，以之作為證
    據係屬適當，認俱得為證據。
二、實體部分：
    上揭犯罪事實，業據被告於本院審理時坦承將賣車款項挪為
    私用不諱，核與證人即告訴人甲○○於偵查中證述：因為丙
    ○○沒有錢，所以由我出錢買車，公司財物也由我管，丙○
    ○只負責買賣車子等情節大致相符，足認本件由告訴人出資
    ，被告僅係依約定協助銷售，故車牌號碼FC-9406 自小客車
    應屬告訴人所有無疑；復有泛亞商業銀行楠梓分行支票號碼
    PA0000000 支票影本、安泰汽車材料行87年8 月份帳單簽收
    聯影本各1 紙（見偵(二)卷第10頁、偵(四)卷第22頁）附卷可資
    佐證，足認被告上揭自白與事實相符。是本件事證明確，被
    告犯行堪以認定，自應依法論科。
三、論罪科刑部分：
  (一)被告行為後，刑法業於民國94年1 月7 日修正，於同年2 月
    2 日公布，於95年7 月1 日施行。按行為後法律有變更者，
    適用行為時之法律，但行為後之法律有利於行為人者，適用
    最有利於行為人之法律，修正後即現行刑法第2 條第1 項訂
    有明文。又按比較新舊法，應就罪刑有關之共犯、未遂犯、
    想像競合犯、牽連犯、連續犯、結合犯，以及累犯加重、自
    首減輕暨其他法定加減原因（如身分加減）與加減例等一切
    情形，綜其全部罪刑之結果而為比較，此有最高法院95年5
    月23日第八次刑庭會議決議可資參照。是比較新舊法如下：
  1.修正後刑法第33條第5 款經修正為：「主刑之種類如下：五
    、罰金：新臺幣一千元以上，以百元計算之」，依修正後之
    法律，刑法第336 條第2 項業務侵占罪，所得科處之罰金刑
    最低額為1,000 元，然依被告行為時即修正前刑法第33條第
    5 款之罰金最低額為銀元1 元，並提高10倍，前開罰金刑，
    最低額均為銀元10元，若乘以3 倍而換算為新臺幣，最低額
    均僅為新臺幣30元，因此比較上述修正前、後之法律，自以
    被告行為時即修正前關於科處罰金刑之法律較有利於被告。
  2.準此，綜合前述新舊法比較之結果，修正後刑法並未較有利
    於被告，是依刑法第2 條第1 項前段之規定，應整體適用修
    正前刑法之規定。
  (二)核被告所為，係犯刑法第336 條第2 項業務侵占罪。爰審酌
    被告為日騰租賃有限公司負責汽車銷售事宜，為從事於業務
    之人，其利用職務之便，未經告訴人同意，擅自將售車所得
    支票、款項用以抵償其私人債務，而為侵占，造成告訴人共
    受有損害，實有不該，惟念其犯後尚知坦承犯行，態度尚可
    ，且與告訴人達成和解及賠償損害，業據告訴人於審理時證
    述在卷等一切情狀，量處如主文所示之刑，並依修正前刑法
    第41條第1 項規定，諭知如主文所示之易科罰金折算標準（
    按修正前刑法第41條第1 項前段原規定「犯最重本刑為5年
    以下有期徒刑以下之刑之罪，而受6 個月以下有期徒刑或拘
    役之宣告，因身體、教育、職業、家庭之關係或其他正當事
    由，執行顯有困難者，得以1 元以上3 元以下折算一日，易
    科罰金。」，且被告行為時之易科罰金折算標準，依修正前
    罰金罰鍰提高標準條例第2 條前段之規定，本係就其原定數
    額提高為100 倍折算1 日，故被告行為時之易科罰金折算標
    準乃以銀元300 元折算1 日，經折算後應以新臺幣900 元折
    算為1 日。惟修正後刑法第41條第1 項前段則改以「犯最重
    本刑為5 年以下有期徒刑以下之刑之罪，而受6 個月以下有
    期徒刑或拘役之宣告者，得以新臺幣1,000 元、2,000 元或
    3,000 元折算一日，易科罰金。」，乃就易科罰金之折算標
    準予以提高。從而比較修正前、後所定易科罰金折算標準，
    當以修正前規定較有利於被告，故應依刑法第2 條第1 項前
    段，適用行為時、即修正前刑法第41條第1 項前段規定，以
    定其易科罰金之折算標準）。又被告犯罪之時間係在96 年4
    月24日以前，復無中華民國九十六年罪犯減刑條例所定不得
    減刑之情形，應依同條例第2 條第1 項第3 款之規定，減其
    宣告刑2 分之1 ，併諭知易科罰金之折算標準，以資懲儆。
  (三)末查，被告前未曾受有期徒刑以上刑之宣告（前於78年間因
    贓物案件經判處有期徒刑5 月，緩刑3 年，緩刑期滿未經撤
    銷，其刑之宣告失其效力），此有臺灣高等法院被告前案紀
    錄表1 份可參，其此次因一時失慮致罹刑典，並與告訴人達
    成和解及賠償損害，業如上述，經此次偵審程序及科刑之教
    訓後，當知所警惕，應無再犯之虞，因認其所受宣告之刑，
    以暫不執行為適當，爰依刑法第74條第1 項第1 款之規定，
    併予宣告緩刑2 年，以啟自新。
據上論斷，應依刑事訴訟法第299 條第1 項前段，刑法第2 條第
1 項前段、刑法第336 條第2 項、第74條第1 項第1 款，（95年
7 月1 日）修正前刑法第41條第1 項前段，刑法施行法第1 條之
1 ，中華民國96年罪犯減刑條例第2 條第1 項第3 款、第7 條，
廢止前罰金罰鍰提高標準條例第2 條，現行法規所定貨幣單位折
算新臺幣條例第2 條，判決如主文。
本案經檢察官乙○○到庭執行職務。
中    華    民    國    99    年    3     月    25    日
                刑事第十二庭    審判長法  官  黃建榮
                                      法  官  林勳煜
                                      法  官  王品惠
以上正本證明與原本無異。
如不服本判決應於收受判決後10日內向本院提出上訴書狀，並應
敘述具體理由。其未敘述上訴理由者，應於上訴期間屆滿後20日
內向本院補提理由書(均須按他造當事人之人數附繕本)「切勿逕
送上級法院」。
中    華    民    國    99    年    3     月    25    日
                                      書記官  李文廣
附錄本判決論罪科刑之法條
刑法第336 條第2 項
對於業務上所持有之物，犯前條第1 項之罪者，處6 月以上5 年
以下有期徒刑，得併科3 千元以下罰金。

司法院資訊處製作；財團法人民間司法改革基金會備份。
